【裁判字號】    90,易,1647
【裁判日期】    901224
【裁判案由】    偽造文書
【裁判全文】
臺灣桃園地方法院刑事判決                          九十年度易字第一六四七號
    公  訴  人  臺灣桃園地方法院檢察署檢察官
    被      告  丙○○
右被告因偽造文書案件，經檢察官提起公訴（八十九年度偵字第一八三０六號），本
院判決如左：
        主  文
丙○○連續行使明知為不實之事項，而使公務員登載於職務上所掌之公文書，足以生
損害於公眾及他人，處有期徒刑玖月。
        事  實
一、丙○○明知坐落桃園縣平鎮市○○○段一六七之一及一七０地號之土地係丁○○
    、甲○○及乙○○等三人所有而先信託其父劉阿枝名下，其父去世後改信託其名
    下，且前開土地之所有權狀均由丁○○保管，並未遺失。詎丙○○因經濟發生困
    難，需錢孔急，竟於民國八十六年四月十六日，以所有權狀業於八十五年三月五
    日遺失為由，出具切結書一紙，請不知情之代書梁福榞檢具土地登記申請書、登
    記清冊、切結書、印鑑證明、身分證影本等有關文件，至桃園縣平鎮地政事務所
    申請「書狀補發」，致使該地政事務所之相關承辦公務員陷於錯誤，於同年五月
    十九日公告期滿之後，將「因遺失而補發書狀」之此一不實事項同時登載於職務
    上所掌之土地及建築改良物登記簿上，且核發不實之「補發」土地所有權狀各一
    份予丙○○，足以生損害於丁○○、甲○○、乙○○本人及該地政事務所對業務
    管理之正確性。丙○○取得上開土地所有權狀後，復基於行使之概括犯意，持上
    開系爭土地之權狀於附表所示時間、向如附表所示權利人行使，使權利人持向平
    鎮地政事務為附表所示之土地登記。嗣為丁○○、甲○○、乙○○發覺上開土地
    已賣予第三人許金發，而發現上情。
二、案經被害人丁○○、甲○○、乙○○訴由台灣桃園地方法院檢察署檢察官偵查起
    訴。
        理  由
一、訊據被告丙○○固坦承以所有權狀遺失為由，向平鎮地政事務所申請補發，及將
    以上開土地處分之事實，惟矢口否認了有何使公務員登載不實之犯行，辯稱：上
    開土地係其父劉阿枝之遺產，由伊繼承，伊不知係丁○○、甲○○、乙○○信託
    登記予其父劉阿枝名下云云。惟查，右揭事實業據告訴人丁○○、甲○○及乙○○指訴綦詳，並經證人胡平山、胡元奇亦證述屬實，此外，並有被告八十四年二
    月九日出具同意丁○○、胡平山處分上開土地之委託書一紙、丁○○保管之上開
    土地所有權狀二紙、桃園縣稅捐稽徵處田賦代金繳納通知單影本三紙、各項稅捐
    統一補發稅單影本一紙，及平鎮地政事務所八十九年十月十八日八九平地一字第
    四二七七號函暨附件土地登記謄本、公告、滅失土地權狀清單、土地登記申請書
    、登記清冊、切結書、印鑑證明、身分證影本各一紙附卷可稽。被告若謂不知情
    ，怎會將土地權狀及委託書交予告訴人丁○○，又豈會將稅單交告訴人繳納，故
    被告上開所辯顯係事後卸責之詞，委不足採。是以本件事證明確，被告之犯行洵
    堪認定。
二、核被告丙○○所為，係犯刑法第二百十六條、第二百十四條行使使公務員登載不
    實罪。被告利用不知情之第三人梁福榞代為使公務員登載不實，應成立使公務員
    登載不實罪之間接正犯；又其使公務員登載不實之低度行為，應為行使之高度行
    為所吸收，不另論罪。被告先後多次行使使公務員登載不實之犯行，時間緊接、
    方法相同，觸犯構成要件相同之罪名，顯係基於概括犯意為之，為連續犯，應依
    刑法第五十六條之規定，以一罪論，並依法加重其刑。公訴人認被告所為係犯刑
    法第二百十四條之使公務員登載不實罪，容有誤會，附此敘明。爰審酌被告之素
    行、犯罪之動機、目的、手段、所生之危害及犯罪後之態度等一切情狀，量處如
    主文所示之刑，以資懲儆。
據上論斷，應依刑事訴訟法第二百九十九條第一項前段，刑法第五十六條、第二百十
六條、第二百十四條，罰金罰鍰提高標準條例第一條前段，判決如主文。本案經檢察
官蔡孟利到庭執行職務。
中      華      民      國    九十      年     十二     月    二十四    日
                                台灣桃園地方法院刑事第二庭
                                      法  官  曾 正 耀
右正本證明與原本無異。
如不服本判決，應於判決送達後十日內向本院提出上訴狀( 應附繕本 )，上訴於
臺灣高等法院。
                                      書記官  文 巧 雲
中        華        民        國   九十   年   十二     月    二十四    日
附表：
┌───┬────┬────┬────┬────┬─────┐
│編  號│種  類  │申請時間│  地  號│權利人  │備  註    │
├───┼────┼────┼────┼────┼─────┤
│一    │預告登記│八十六年│一六七之│林茂源  │          │
│      │、抵押權│六月四日│一地號、│        │          │
│      │登記    │        │一七０地│        │          │
│      │        │        │號      │        │          │
├───┼────┼────┼────┼────┼─────┤
│二    │抵押權登│八十六年│一六七之│莊葉細妹│          │
│      │記      │九月十日│一地號、│        │          │
│      │        │        │        │        │          │
├───┼────┼────┼────┼────┼─────┤
│三    │買賣登記│八十七年│一六七之│許金發  │          │
│      │        │四月十日│一地號、│        │          │
│      │        │        │一七０地│        │          │
│      │        │        │號      │        │          │
└───┴────┴────┴────┴────┴─────┘
附錄論罪科刑依據之法條：
刑法第二百十六條
行使第二百十條至第二百十五條之文書者，依偽造、變造文書或登載不實事項或使登
載不實事項之規定處斷。
刑法第二百十四條
明知為不實之事項，而使公務員登載於職務上所掌之公文書，足以生損害於公眾或他
人者，處三年以下有期徒刑、拘役或五百元以下罰金。


司法院資訊處製作；財團法人民間司法改革基金會備份。
